【裁判字號】    91,毒抗,76
【裁判日期】    900208
【裁判案由】    毒品危害防制條例
【裁判全文】
臺灣高等法院刑事裁定                        九十一年度毒抗字第七六號
    抗告人    臺灣臺北地方法院檢察署檢察官
    被  告    甲○○
右抗告人因毒品危害防制條例案件，不服台灣臺北地方法院中華民國九十年十二月二
十四日裁定（九十年度毒聲字第一九七號，聲請案號：九十年度聲觀字第一○六三
號）提起抗告，本院裁定如左：
    主  文
原裁定撤銷發回台灣臺北地方法院。
    理  由
一、本件原裁定略以：
(一)聲請意旨略以：被告甲○○於民國九十年五月二十五日往前回溯九十六小時內之
    某日時，在台灣地區不詳地點施用第二級毒品安非他命，嗣於九十年五月二十五
    日凌晨一時五十分許，駕駛其所有三Ｌ─七三一八號自小客車搭載同案被告羅翕
    齋、劉世傑、江信賢等三人（另案偵查）在台北縣新店市○○路北二高橋下便道
    為警查獲，並當場於該小客車旁草叢起獲羅翕齋丟棄之安非他命一小包（淨重零
    點九七公克）及吸食器一組。訊據被告矢口否認有施用第二級毒品安非他命之犯
    行，惟查被告尿液經送檢驗後有毒品甲基安非他命之陽性反應，有台北縣政府衛
    生局出具之尿液煙毒檢驗成績書附卷可稽，被告施用毒品犯行堪予認定，爰依毒
    品危害防制條例第二十條第一項及觀察勒戒處分執行條例第三條第一項、第二項
    規定，聲請裁定將被告送勒戒處所觀察、勒戒。
(二)本件被告自警訊乃至檢察官偵查中，均未曾自白其有施用第二級毒品安非他命之
    犯行，又查獲時雖扣得第二級毒品安非他命一小包（淨重零點九七公克）及吸食
    器一組，惟上開扣案物係與被告同時為警查獲之羅翕齋所有，並非被告所有等情
    ，業據被告及與其同時為警查獲之劉世傑、江信賢供述明確，且羅翕齋於警訊時
    供稱扣案物係其所有，於偵查中則供稱扣案物非其等四人所有，是從草叢中取出
    ，已足認上開扣案物並非被告所有，且羅翕齋、劉世傑、江信賢亦未供述被告有
    施用第二級毒品安非他命情事，故前開扣案物及被告與羅翕齋、劉世傑、江信賢
    等人同時為警查獲乙情，尚不能作為被告有施用毒品之證據。雖被告尿液經送台
    北縣政府衛生局以化學薄層層析法及酵素免疫分析法檢驗結果，呈甲基安非他命
    陽性反應，有該局出具之尿液煙毒檢驗成績書附卷可稽，惟按尿液毒品檢驗如以
    免疫分析法篩驗，有可能因藥品交叉反應，在尿液中產生偽陽性之毒品反應，但
    再使用氣相層析質譜儀分析法確認，則可完全排除偽陽性反應（法務部調查局第
    六處八十七年九月二十二日發技(一)字第八七○七一四九一號函參照），是被告
    之尿液既未採取氣相層析質譜儀分析法確認，依上開說明，尚不可完全排除偽陽
    性反應之可能；原審於九十年十月八日、同年十一月二日兩次函請移送機關即台
    北縣警察局新店分局將被告尿液送至台灣台北地方法院檢察署贓（證）物庫，俾
    原審將尿液送其他機關覆驗，惟迄未見覆，經原審聯絡該分局承辦員警劉志勇稱
    ：之前因受桃芝颱風影響，局內經大掃除後，即找不到被告之尿液等語，有原審
    法院公務電話紀錄附卷可稽，致原審無從再將被告之尿液送其他機關以氣相層析
    質譜儀分析法確認，被告前開尿液之檢驗，既不可完全排除偽陽性反應，則尚難
    驟認被告確有施用毒品情事，故聲請意旨所稱被告涉有施用第二級毒品安非他命
    之犯行，尚屬無從證明，從而聲請人上開之聲請即無理由，應予裁定駁回等語。
二、抗告意旨略以：本件經抗告人依贓物庫紅保管字第一九六號保管單，調出被告
    甲○○尿液，經再送法務部調查局檢驗結果，被告甲○○尿液有毒品甲基安非他
    命之陽性反應，被告甲○○施用毒品犯行明確，應依毒品危害防制條例第二十條
    第一項及觀察勒戒處分執行條例第三條第一項、第二項規定，裁定將被告送勒戒
    處所觀察、勒戒，原裁定駁回抗告人之聲請，即有不當，爰提起抗告等語。
三、經查，本件被告甲○○尿液業經台北縣警察局新店分局以 (90) 北警否刑字第一
    六二五四號移送書一併移送抗告人機關，有該分局刑事案件報告書可稽。又本件
    經抗告人依贓物庫紅保管字第一九六號保管單，調出被告甲○○尿液，經再送
    法務部調查局檢驗結果，被告甲○○尿液有毒品甲基安非他命之陽性反應一節有
    臺灣臺北地方法院檢察署函，及法務部調查局第九一一二四一號檢驗通
    知書可稽。本件原審之所以函請移送機關即台北縣警察局新店分局，將被告尿液
    送至台灣台北地方法院檢察署贓（證）物庫，俾將尿液送其他機關覆驗，係因抗
    告人機關漏未將贓物庫紅保管字第一九六號保管單訂入卷宗內，及分局承辦員
    警劉志勇所稱：之前因受桃芝颱風影響，局內經大掃除後，即找不到被告之尿液
    云云，係未翻找警卷查明有無移送被告甲○○尿液即逕行答覆所致。本件被告甲
    ○○尿液既經法務部調查局採取氣相層析質譜儀分析法檢驗，呈毒品甲基安非他
    命之陽性反應，則被告甲○○施用毒品犯行即屬明確，應依毒品危害防制條例第
    二十條第一項及觀察勒戒處分執行條例第三條第一項、第二項規定，裁定將被告
    送勒戒處所觀察、勒戒，原裁定駁回抗告人之聲請，即有不當，檢察官抗告指摘
    原裁定不當為有理由，應由本院予以撤銷發回原法院更為妥適裁定。
據上論結，應依刑事訴訟法第四百十三條，裁定如主文。
中      華      民      國    九十      年      二      月      八      日
                              臺灣高等法院刑事第九庭
                                    審判長法  官  李  文  成
                                          法  官  周  盈  文
                                          法  官  官  有  明
右正本證明與原本無異。
不得再抗告。
                                          書記官  林  蓓  瑜
中      華      民      國    九十一    年     二       月      八      日


司法院資訊處製作；財團法人民間司法改革基金會備份。
